臺灣新北地方法院刑事裁定
111年度聲判字第21號
聲  請  人  陳淑芬
代  理  人  田勝侑律師
            吳珮芳律師
被      告  孫逸智



上列聲請人因告訴被告過失傷害案件，不服臺灣高等檢察署110
年度上聲議字第3612號駁回再議之處分（原不起訴處分案號：臺
灣新北地方檢察署109年度調偵續字第113號），聲請交付審判，
本院裁定如下：
    主  文
聲請駁回。
    理  由
一、聲請交付審判意旨如附件一刑事交付審判聲請狀、附件二刑
    事交付審判聲請補充理由狀所載。
二、按告訴人不服上級法院檢察署檢察長或檢察總長認再議為無
    理由而駁回之處分者，得於接受處分書後10日內委任律師提
    出理由狀，向該管第一審法院聲請交付審判。法院認為交付
    審判之聲請不合法或無理由者，應駁回之。刑事訴訟法第25
    8條之1、第258條之3第2項前段分別定有明文。查本件聲請
    人陳淑芬以被告孫逸智犯過失傷害罪嫌，向臺灣新北地方檢
    察署檢察官提出告訴，經該署檢察官於民國110年3月17日以
    109年度調偵續字第113號為不起訴處分後，聲請人不服提出
    再議，經臺灣高等檢察署檢察長於111年2月7日以110年度上
    聲議字第3612號為駁回再議之處分，該處分書於111年2月22
    日送達聲請人指定之處所而生送達效力後，聲請人於111年2
    月25日委任律師向本院聲請交付審判等節，經本院職權調取
    臺灣新北地方檢察署109年度調偵續字第113號、臺灣高等檢
    察署110年度上聲議字第3612號偵查卷宗各1份核閱無訛，並
    有刑事交付審判聲請狀、刑事交付審判聲請補充理由狀及刑
    事委任狀各1份在卷可稽，本件交付審判之聲請，程序尚無
    不合，先予敘明。
三、次按刑事訴訟法第258條之1規定告訴人得向法院聲請交付審
    判，係對於「檢察官不起訴或緩起訴裁量權」制衡之一種外
    部監督機制，此時，法院僅在就檢察官所為不起訴或緩起訴
    之處分是否正確加以審查，以防止檢察機關濫權，依此立法
    精神，法院就聲請交付審判案件之審查，所謂「得為必要之
    調查」，其調查證據之範圍，自應以偵查中曾顯現之證據為
    限，不可就告訴人新提之證據再為調查，亦不可蒐集偵查卷
    以外之證據，否則，將與刑事訴訟法第260條之再行起訴規
    定，混淆不清（臺灣高等法院91年4月25日刑事庭庭長法律
    問題研究會議決議意旨、臺灣高等法院暨所屬法院93年法律
    座談會刑事類提案第28號研討結果及法院辦理刑事訴訟案件
    應行注意事項第134點中段規定，均同此見解）。又法院裁
    定交付審判，即如同檢察官提起公訴使案件進入審判程序，
    是法院裁定交付審判之前提，必須偵查卷內所存證據已符合
    刑事訴訟法第251條第1項規定「足認被告有犯罪嫌疑」而檢
    察官應提起公訴之情形，亦即該案件已經跨越起訴門檻，否
    則，縱或法院對於檢察官所認定之基礎事實有不同之判斷，
    但如該案件仍須另行蒐證偵查始能判斷應否交付審判者，因
    交付審判審查制度並無如同再議救濟制度得為發回原檢察官
    續行偵查之設計，法院仍應依同法第258條之3第2項前段之
    規定，以聲請無理由而裁定駁回。
四、按犯罪事實應依證據認定之，無證據不得認定犯罪事實；又
    不能證明被告犯罪者，應諭知無罪之判決，刑事訴訟法第15
    4條第2項、第301條第1項分別定有明文。次按認定犯罪事實
    所憑之證據，雖不以直接證據為限，間接證據亦包括在內；
    然而無論直接或間接證據，其為訴訟上之證明，須於通常一
    般之人均不致有所懷疑，而得確信其為真實之程度者，始得
    據為有罪之認定，倘其證明尚未達到此一程度，而有合理之
    懷疑存在時，事實審法院復已就其心證上理由予以闡述，敘
    明其如何無從為有罪之確信，因而為無罪之判決，尚不得任
    意指為違法；刑事訴訟法上所謂認定犯罪事實之證據，係指
    足以認定被告確有犯罪行為之積極證據而言，該項證據自須
    適合於被告犯罪事實之認定，始得採為斷罪資料；且認定不
    利於被告之事實，須依積極證據，苟積極證據不足為不利於
    被告事實之認定時，即應為有利於被告之認定，更不必有何
    有利之證據（最高法院76年台上字第4986號、29年上字第31
    05號、30年上字第816號判例意旨參照）。
五、原告訴意旨略以：被告於108年7月22日21時21分許，騎乘車
    牌號碼000-0000號普通重型機車（下稱機車）沿新北市板橋
    區新興橋往土城方向行駛，行經新北市板橋區新興橋雲霄飛
    車下橋處，本應注意車前狀況，而依當時情形，並無不能注
    意之情事，竟疏未注意及此，適有聲請人騎乘U-BIKE腳踏自
    行車（下稱自行車）向右切入被告車道，兩車因而發生碰撞
    ，致聲請人因而受有左手第五掌骨閉鎖性骨折、頭部外傷、
    左內耳耳石脫落合併眩暈症、四肢多處擦挫傷等傷害。因認
    被告涉有刑法第284條前段過失傷害罪嫌等語。
六、臺灣新北地方檢察署檢察官偵查終結後，認被告對聲請人所
    犯過失傷害罪嫌尚有不足，應為不起訴處分，其理由略為：
    依證人即案發時在場之聲請人友人蕭辰浩（下稱證人）之證
    述內容，與案發現場監視器畫面等證據可知，聲請人與證人
    一前一後騎乘自行車，證人本欲右切，然其轉頭看到右後方
    來車之燈光及聽到催油聲後，隨即回正車身，而聲請人騎乘
    自行車在雙白線之左側，似有將頭往右轉之動作，隨即跨越
    雙白線往右切，此時被告騎乘機車自自行車右後方出現並前
    行，聲請人與被告即發生碰撞，惟聲請人往右切至發生車禍
    僅有1秒時間，實屬事出突然，依當時情況，難認被告有充
    足時間可採取適當之措施以避免結果之發生，是被告對本案
    事故並無過失，參以本案送請相關單位鑑定及覆議，鑑定及
    覆議結果均認被告就本件車禍並無肇事因素，參以案發現場
    監視器影像之勘驗結果，僅能看出聲請人有回頭查看1次，
    與聲請人所述於向右切入被告騎乘機車所行駛之車道時，無
    法看到右後方任何來車等理由不符，是尚難僅因聲請人騎乘
    自行車撞擊被告機車之事實，遽認被告就本件車禍即有過失
    ，亦查無其他積極證據堪認被告有告訴意旨所指之犯行，應
    認被告犯罪嫌疑不足，礙難以過失傷害罪論之。經查：
　㈠聲請人於108年7月22日21時21分許騎乘自行車，沿新北市板
    橋區新興橋機慢車專用道往土城方向行駛，行經新北市板橋
    區新興橋雲霄飛車下橋處（該位置下稱下橋處），跨越禁止
    變換車道之雙白實線而切入右方車道，並與被告騎乘之機車
    發生碰撞，致聲請人受有右側顱骨眼眶骨、左側眼眶骨骨折
    合併顱內出血、右眼鈍挫傷、眩暈症、雙手腕挫傷等情，為
    被告所不爭執，核與聲請人於警詢、偵查時之陳述大致相符
    （見偵9769卷第8、51頁反面），復有亞東紀念醫院乙種診
    斷證明書、道路交通事故現場圖、道路交通事故調查報告表
    ㈠、㈡各1份、現場照片共20張在卷可查（見偵9769卷第12、2
    1至24、30至39頁），是此部分事實，首堪認定。
　㈡本件應予審究者，乃被告就本件事故之發生，是否有如聲請
    意旨所指未注意車前狀況之過失責任。查，證人於偵查時證
    稱：伊於108年7月22日21時21分許，與聲請人在板橋新興橋
    騎自行車，伊當時騎在聲請人後方，聲請人向右切時有轉頭
    看，那時後面有斜坡度，伊在護欄左側、轉頭看到被告車燈
    ，並聽到催油的聲音，伊就趕快回正，然後想要叫前面的聲
    請人，但是來不及，發生只是在一瞬間等語（見調偵續卷第
    41至42頁），自當時騎自行車於聲請人後方之證人，轉頭已
    可看見被告之機車，聲請人與被告隨即發生碰撞一情以觀，
    可見聲請人騎自行車右切時與被告機車已極為靠近，復參以
    檢察官針對案發現場之監視器畫面進行勘驗，勘驗結果略以
    ：於影片時間21時21分1至2秒許，聲請人此時在雙白線之左
    側，似有將頭往右轉之動作，隨即跨越雙白線往右切；於影
    片時間21時21分3秒許，自行車之右後方地上有燈光出現，
    被告騎乘機車出現後即發生碰撞等節，有新北地檢檢察官10
    9年6月30日、12月4日勘驗筆錄（含擷取畫面）2份在卷可稽
    （見調偵續卷第46頁反面、調偵卷第4頁，下合稱為勘驗筆
    錄），足見聲請人右切時與之後發生碰撞之時間，僅相隔1
    秒，而研究顯示一般駕駛人煞車反應時間（含觸發、感知、
    判斷、鬆開油門、煞車、開始有效煞車）約為1.6秒，為本
    院職務上已知之事，故被告見聲請人右切時距離顯已過近，
    衡情已無足夠之時間得以採取煞停、迴避等方式避免本件車
    禍之發生，無從期待被告在此情況下得即時採取適當之反應
    ，自難認被告對本件事故有應注意、能注意而未注意之過失
    。
　㈢聲請意旨雖主張聲請人變換車道之連貫動作前後至少3秒，可
    見聲請人並非貿然切換車道，且下橋處沿路均設有告示牌提
    醒下橋之機車騎士應注意左方來車，被告當得以知道左方恐
    有來車而提早應對，足證被告撞擊聲請人當具有未注意車前
    狀況之過失。惟按，雙白實線係設於路段中，用以分隔同向
    車道，並禁止變換車道，道路交通標誌標線號誌設置規則第
    49條第一項第7款定有明文；汽車駕駛人依規定遵守交通規
    則行車時，得信賴其他汽車駕駛人亦能遵守交通規則，故關
    於他人違規行為所導致之危險，僅就可預見，且有充足時間
    可採取適當之措施以避免結果之發生時，負其責任，對於他
    人突發不可知之違規行為並無防止之義務。至刑法上之過失
    犯，以行為人對於犯罪結果之發生按其情節應注意，並能注
    意，而不注意者，始克相當；若事出突然，依當時情形，不
    能注意時，縱有結果發生，仍不得令負過失責任（最高法院
    87年度台非字第337號判決意旨參照）。準此，倘他人之違
    規行為係不可預見，且無充足之時間可採取適當之措施，以
    避免發生交通事故之結果時，自不能課以駕駛人對於不可知
    之對方違規行為有預防之義務。查，上開勘驗筆錄係顯示於
    影片時間21時21分1至2秒許聲請人位在雙白實線之左側似有
    將頭往右轉、3秒時即向右切入，足見聲請人變換車道之前
    後時間應未達3秒，且聲請人當時是騎在雙白實線左側，而
    被告為領有普通重型機車駕駛執照之人（見偵9769卷第40頁
    之證號查詢機車駕駛人資料），當對前揭雙白實線禁止變換
    車道之規定有所知悉，而得以合理信賴騎自行車在雙白實線
    左側之聲請人不會貿然違規變換車道；即便聲請人於右切前
    疑似有頭往右轉之行為，然觀諸案發後之現場照片，顯示下
    橋處為車輛往來頻繁之路段（見偵9769卷第31頁之現場照片
    ），衡諸常情，於人車鼎沸之路段，騎乘自行車者出於何動
    機向右方張望，可能的原因多端，諸如是為了往後注意後方
    來車、或者為了要變換車道、抑或單純到處觀看，且案發當
    時車水馬龍，被告需同時注意四面八方之人車行駛狀況，要
    非僅僅關注左側來車，被告既得以合理信賴騎在雙白實線左
    方之聲請人不會任意違規右切，即無從單憑聲請人於變換車
    道前1、2秒鐘似有頭往右轉之行為，遽認被告得因此得知聲
    請人要變換車道，而知道該提早因應，要難據此認定被告就
    本案車禍具有未注意車前狀況之過失。
　㈣聲請意旨雖另主張根據「機車刮地痕摩擦係數試驗」論文之
    內容，可透過案發地點之刮地痕長短，判斷被告之行車速度
    至少為每小時40公里以上，足示被告有未依速限行駛之過失
    。惟按，行車速度依速限標誌或標線之規定，無速限標誌或
    標線者，應依下列規定：一、行車時速不得超過50公里。但
    在設有快慢車道分隔線之慢車道，時速不得超過40公里，未
    劃設車道線、行車分向線或分向限制線之道路，時速不得超
    過30公里，道路交通安全規則第93條第1款定有明文。查，
    本件案發地點位於新北市板橋區新興橋機車引道與機慢車專
    用道交會處，屬同一機慢車專用道，現況無設置速限標誌，
    依前揭規定最高速限為40公里/小時乙節，有新北市政府交
    通局110年2月19日新北交安字第1092534156號函1份在卷可
    佐（見調偵續卷第86頁），足見案發地點限速為40公里/小
    時。而依上開勘驗筆錄內容，因被告騎乘機車出現於畫面中
    之時間甚短，無從據以計算被告當時之車速，佐以被告於警
    詢、偵訊時均陳稱其時速約30至40公里等語（見偵9769卷第
    28頁、調偵續卷第28至29頁），實乏積極證據足認被告時速
    超過40公里而有超速行駛之情。至上開聲請意旨所引用之論
    文內容，係以刮地痕磨擦距離、重力加速度、刮地痕摩擦係
    數，作為計算機車倒地前速度之決定因素，並說明若刮地痕
    摩擦係數取值不當，則所推估車速將造成相當大的誤差（見
    聲判卷第52頁），本案依現存之證據資料，無從確認案發地
    點於案發當時之摩擦係數究竟為何，實無可能據此推估正確
    之行車速度，難以認定被告有超速之情況。
　㈤至聲請意旨主張檢察官於偵查階段未依聲請人之請求，未將
    本案送請交通大學進行即為不起訴處分，有未盡調查責任之
    違誤云云。然按檢察官於偵查中對於調查證據之取捨，係隨
    偵查階段之遞進以及該時證據所呈現之情狀，而為適當之因
    應及取捨，要非遵循固定之調查模式，本件偵查階段迭經新
    北市政府車輛行車事故鑑定會進行鑑定、新北市政府車輛行
    車事故鑑定覆議會進行覆議，鑑定及覆議結果均認為本件車
    禍係肇因於聲請人騎乘自行車未依標線指示行駛，而跨越禁
    止變化車道線變換車道，被告就本件車禍並無肇事因素乙節
    ，有新北市政府交通事件裁決處109年9月29日新北裁鑑字第
    1095333945號函檢附之新北市政府車輛行車事故鑑定會鑑定
    意見書、新北市政府交通局110年2月19日新北交安字第1092
    534156號函檢附之新北市政府車輛行車事故鑑定覆議會鑑定
    覆議意見書各1份存卷可查（見調偵續字第86至87頁反面）
    ，足見檢察官已就本件車禍送請相關單位進行鑑定，應否再
    次另送其他單位鑑定，乃由檢察官依其專業所為之職權判斷
    ，故聲請意旨指謫原偵查程序未送交通大學進行鑑定，顯有
    應調查證據未予調查之違誤云云，容有誤會。
七、綜上所述，依卷存證據尚無從認定被告就本件車禍有何過失
    ，而涉犯刑法過失傷害罪嫌，自難認本案依偵查卷內所存證
    據已跨越起訴門檻，原不起訴處分書及再議處分書已就聲請
    人上開各項指述予以斟酌，並就卷內證據詳為調查後，認無
    積極證據足認被告涉有上開罪嫌，犯罪嫌疑尚屬不足，而為
    不起訴處分、駁回再議處分，核其證據取捨、事實認定之理
    由，並無違背經驗法則、論理法則及證據法則等得據以交付
    審判之事由存在，聲請人猶執前詞聲請交付審判，指摘原不
    起訴處分及再議處分書之理由不當，為無理由，應予駁回。
    　　　　
據上論斷，應依刑事訴訟法第258條之3第2項前段，裁定如主文
。
中　　華　　民　　國　　111 　年　　8 　　月　　19　　日
                  刑事第十七庭  審判長法　官  劉凱寧
                                      法  官  黃俊雯
                                      法  官  趙悅伶
上列正本證明與原本無異。
本裁定不得抗告。
                                      書記官  許怡芬
中　　華　　民　　國　　111 　年　　8 　　月　　19　　日